臺灣苗栗地方法院民事判決
110年度勞訴字第6號
原      告  彭煥郎  
被      告  厚生玻璃工業股份有限公司苗栗分公司

法定代理人  徐正青  
訴訟代理人  蘇建宇律師
上列當事人間請求請求給付工資差額等事件，本院於民國111年4
月26日言詞辯論終結，判決如下：
    主    文
被告應提撥新臺幣143,108元至原告之勞工退休金專戶內。
原告其餘之訴駁回。
訴訟費用由被告負擔6％，餘由原告負擔。
本判決原告勝訴部分得假執行。
    事實及理由
壹、程序方面
　　按訴狀送達後，原告不得將原訴變更或追加他訴。但請求之
    基礎事實同一，不甚礙被告之防禦及訴訟之終結，不在此限
    ，民事訴訟法第255條第1項第2款、第7款定有明文。本件原
    告起訴原請求：㈠被告應給付原告新臺幣（下同）2,524,859
    元。㈡被告應提撥勞退提撥金151,492元至原告之勞工退休金
    專戶內（見本院卷㈠第501頁）。嗣追加請求民國106年10月1
    日至108年9月23日之薪資差額及勞退差額，變更聲明為：㈠
    被告應給付原告2,395,433元，及自起訴狀送達翌日起至清
    償日止，按年息5 ％計算之利息。㈡被告應提撥179,849元，
    及自起訴狀送達翌日起至清償日止，按年息5％計算之利息，
    至原告之勞工退休金專戶內（見本院卷㈡第457頁），核其追
    加請求係基於同一勞動法律關係所生之變更，亦不甚礙被告
    之防禦及訴訟之終結，揆諸前開規定，應予准許，至被告抗
    辯原告於程序上不得追加前開請求，應無可採。　　
貳、實體方面
一、原告主張：原告自民國98年8 月11日起任職於被告公司擔任
    貨車司機，兩造約定原告薪資為日薪1,730 元，該日薪應以
    8小時計之，詎被告以12小時計算，顯有違反勞動基準法（
    下稱勞基法）正常工時為8小時之規定。而原告任職期間之9
    8年11月至103 年8 月間（如附件一附表所示年度月份），
    被告就每日超過8小時之延長工時未依法給付加班費，亦未
    給付法定休假日上班應加倍發給之薪資，如附件一附表「加
    班費（元）」、「國、例、紀念日（元）」欄所示，故原告
    應得薪資扣除被告已給付薪資（如附件一附表「實領薪資（
    元）」欄所示）及代墊之勞健保費用55,890元，共計尚積欠
    2,395,433元薪資未給付，亦未提撥積如附件一附表「差額
    未提撥6％（元）」欄所示退休金共計147,076元。再者，兩
    造於106年8月14日協議自106年7月起試行3個月採月薪制，
    約定月薪為36,000元，然被告於試行期間屆滿後未再與原告
    協議，是自106年10月起至108年原告離職日止，仍應依原薪
    資約定即日薪1,730元計算薪資，惟被告僅依月薪制計付薪
    資，仍應給付依日薪制計算之薪資差額共計602,086元（106
    年度為80,426元、107年度為312,050元、108年度為209,610
    元），並就該差額提撥退休金36,124元。基此，爰依兩造勞
    動法律關係請求被告給付上開薪資差額及提撥短少之勞工退
    休金至原告勞工退休金專戶內，因而提起本訴。並聲明：㈠
    被告應給付原告2,395,433元及自起訴狀送達翌日起至清償
    日止，按年息5％計算之利息。㈡被告應提撥179,849元，及自
    起訴狀送達翌日起至清償日止，按年息5％計算之利息，至原
    告之勞工退休金專戶內。（見本院卷㈡第457頁）
二、被告則以：原告於98年11月至103年8月間任職被告期間，兩
    造約定原告工資為日薪1,730元，該約定之日薪係包含正常
    工時8小時及延長工時4小時總計12小時之薪資，如超過12小
    時部分被告會另算加班費每小時144元（計算式1/12×1730＝1
    44，元以下四捨五入）予原告，顯見日薪1,730元應為12小
    時已包含延長工時之薪資，故被告並無何工資及勞退差額未
    給付；再者，原告業與被告協議不再請求107年4月20日前之
    勞保退休金提撥差額，故原告不得再為本件請求；況且，原
    告請求98年11月至103年8月間等倘有積欠工資，亦已罹於時
    效消滅，不得請求。另兩造已於106年7月合意由日薪制改為
    月薪制36,000元，被告106年7月後均有發給薪資單，其上均
    載明計算方式，原告自始未爭執過，且其於108年8月26日所
    申請勞資爭議調解，亦未曾提出改行月薪制未經其同意而請
    求薪資差額等訴求，甚在另案108年度重勞訴字第2號（即原
    告起訴被告請求給付資遣費等事件，下稱另案）事件審理亦
    自認自106年7月後均採月薪制，縱認無明示合意，退萬步言
    ，亦足見原告有默示同意繼續行前開月薪制，其於另案起訴
    逾2年後乃改口爭執未經其同意等情，實為動機不良，是其
    請求自106年10月1日至108年9月23日止之薪資差額部分，顯
    無理由等語，資為抗辯。並聲明：原告之訴駁回。
三、本院為行集中審理，協同兩造協議並簡化爭點整理如下：
  ㈠兩造同意下列不爭執事項為真實，法院得逕採為判決基礎：
　⒈原告任職於被告公司擔任貨車司機，適用勞退新制，任職期
    間自98年8月11日起至108年9月23日止。
　⒉原告於98年11月至103年8月期間，約定日薪為每日1,730元。
　⒊兩造於106年8月14日曾協議自106年7月起實施月薪制，月薪
    為36,000元，試行三個月後檢討。
  ㈡本件爭執事項：
  ⒈兩造約定日薪是否包含延長工時工資？
  ⒉原告請求於98年11月至103 年8 月期間之延長工時工資及例
    假日、國定假日加班工資共計2,254,895 元，有無理由？原
    告有無於本件主張之例假日、國定假日加班之事實？原告請
    求提撥此部分退休金151,492 元，有無理由？
  ⒊原告請求被告給付於106 年10月起至108 年9 月23日之應改
    回日薪制之差額644,222元，有無理由？原告請求提撥此部
    分差額之退休金38,643元，有無理由？
四、本院之判斷：
　㈠兩造約定日薪不包含延長工時工資，應以8小時計算日薪：
　⒈按勞基法為保護勞工免受雇主剝削，故關於工作時間於第30
    條第1 項規定：「勞工正常工作時間，每日不得超過8小時
    ，每週不得超過40小時」，旨在限制雇主任意延長勞工之工
    作時間，貫徹保護勞工之本意。而勞基法為勞動條件最低標
    準之規定，雇主延長工作時間者，應依勞基法第24條所定標
    準加給延長工作時間之工資，以及雇主經徵得勞工同意於例
    假、休假及特別休假等日工作者，應加倍發給工資，亦經同
    法第24條、第39條明文規定，前開規定並屬強制規定。除非
    有法律明文規定，如勞基法第84條之1規定之情形，並經中
    央主管機關核定公告之勞工外，勞雇雙方均應遵守。依民法
    第71條規定「法律行為違反強制或禁止之規定者，無效」，
    勞雇雙方所簽訂之薪資給與辦法違反上開勞基法規定，自屬
    無效。而就是否屬於監視性、間歇性或其他性質特殊之工作
    者，應依勞基法第84條之1規定，經中央主管機關核定公告
    ；雇主依同條規定與勞工所訂立之勞動條件，關於工作時間
    等事項，必須以書面為之，並應參考同法所定之基準，且不
    得損及勞工之健康及福祉，更應報請當地主管機關核備，並
    非雇主單方或勞雇雙方所得任意決定（最高法院104年度台
    上字第1965號、106年度台上字第824、1824號、107年度台
    上字第575號判決意旨參照）。又勞基法第84條之1有關勞雇
    雙方對於工作時間、例假、休假、女性夜間工作有另行約定
    時，應報請當地主管機關核備之規定，係強制規定，如未經
    當地主管機關核備，該約定尚不得排除同法第30條、第32條
    、第36條、第37條及第49條規定之限制，除可發生公法上不
    利於雇主之效果外，如發生民事爭議，法院自應於具體個案
    ，就工作時間等事項另行約定而未經核備者，本於落實保護
    勞工權益之立法目的，依上開第30條等規定予以調整，並依
    同法第24條、第39條規定計付工資（釋字第726號解釋文）
    。
　⒉原告主張98年11月至103年8月期間，約定日薪為每日1,730元
    ，應以8小時計一日等情，固為被告所否認。經查，被告就
    原告計薪方式自98年11月至105年12月間，均係以每日12小
    時為單位計算，倘有超過12小時部分乃認為係屬延長工時等
    情，業據證人即被告前員工程文慧於本院審理中證述：伊為
    被告公司前員工，於106年9月離職，離職前三年是負責公司
    薪資業務，當時司機的薪水是以12小時為1天計算日薪1730
    元，我們有一個EXCEL的計算表，依出勤時間填入，假設上
    午5點打卡上班，晚上8點（20時）下班，表格上就是以20減
    5再扣除12的方式計算，因106年年初勞基法修正改成一例一
    休，本來要開會討論，但一直沒有開，所以106年開始每月
    薪資我都做三個版本，即總經理定的月薪36,000元、12小時
    一天薪資、8小時一天薪資版本，董事長則以8小時計算日薪
    方式簽核106年1月至6月的司機薪資，但之後有開會，當時
    總經理、董事長及人事大姊在場，有責備我為何之前6個月
    薪水會這麼多，要我不要再負責司機的薪資，被告訴訟代理
    人提示原告打卡紀錄上記載「特休半天」的文字是我所寫的
    ，另提示101年6月原告打卡紀錄，右邊的小計數字部分為業
    務助理蔡沛珊所記載等語明確（見本院卷㈡第307至309頁）
    ，上開證述並與原告所提之打卡紀錄「小計」欄後之記載相
    符（見本院卷㈠第203至239頁），復有原告所提106年1、2、
    3、5月依8小時計算日薪之薪資表在卷可憑（見本院卷㈡第22
    1至226頁），堪認證人所述為真。又以101年2月8日打卡紀
    錄為例（見本院卷㈠第203頁），原告該日上班時數為6小時
    ，會計亦註記該日上班時數為0.5日（即6小時÷12小時），
    另以101年6月16日打卡紀錄小計處記載1.167為例（見本院
    卷㈡第43頁），原告為上午5時上班、晚上7點（19時）下班
    ，即係以12小時為1日計算為1.167日（計算式：{19－5}÷12＝
    1.167，小數點三位後四捨五入），且參以被告亦自承超過1
    2小時之加班費以每小時時薪144元（1/12×1730＝144）給付
    （見本院卷㈡第33頁）等情，足見被告即係以正常工時每日1
    2小時計算日薪1,730元，超過部分乃計為延長工時，而非如
    其所述日薪係包含正常工時8小時及延長工時4小時甚明。從
    而，依被告所提證據，並未能證明兩造合意日薪1,730元係
    包含正常工時8小時及延長工時4小時，又本件原告為托運駕
    駛司機，並非勞基法第84條之1所規定經主管機關核定之特
    殊性質工作，則原告延長工時、例假日照常工作，勞基法並
    未排除同法第30條、第24條規定之適用，亦即原告仍有每日
    法定工時8小時之限制，且延長工時部分應加額給付，縱被
    告有與原告合意以正常工時12小時計算日薪，且加班費亦未
    加額給付，均已違反勞基法上開強制規定，該約定亦應為無
    效。綜上，被告既未能舉證證明兩造就延長工時工資有何約
    定，則日薪1,730 元即依前開強制規定應為每日正常工時8 
    小時之工資。
  ㈡原告請求於98年11月至103 年8 月期間之延長工時工資及例
    假日、國定假日加班工資已罹於時效：
　⒈按利息、紅利、租金、贍養費、退職金及其他1年或不及1年
    之定期給付債權，其各期給付請求權，因5年間不行使而消
    滅，民法第126條定有明文。次按民法第126條所稱之「其他
    1年或不及1年之定期給付債權」者，係指基於同一債權原因
    所生一切規則而反覆之定期給付而言，諸如年金、薪資之類
    ，均應包括在内（最高法院97年台上字第2178號判決意旨參
    照）。而所謂工資，係指勞工因工作而獲得之報酬：包括工
    資、薪金及按計時、計日、計月、計件以現金或實物等方式
    給付之獎金、津貼及其他任何名義之經常性給與均屬之。而
    雇主延長勞工工作時間者，依法應給付延長工作時間之工資
    ，且應以上開工資之定義，為延長工作時間工資計算之基準
    ，此觀諸勞基法第2條第3款、第24條之規定自明。準此，加
    班費之性質仍屬薪資債權，且屬應按月給付，自應適用民法
    第126條所定之5年時效期間無疑。
　⒉本件原告主張其於98年11月至103 年8 月期間，有如附件一
    附表所示出勤天數、加班時數、國定假日工作天數等情，業
    據其提出打卡紀錄在卷可憑（見本院卷㈠第157至291頁），
    故原告於98年11月至103年8月期間之應領薪資，即如附件一
    附表所示「應給付薪資（元）」欄所示，堪予認定；至被告
    雖抗辯原告加班時數有虛報之情形，並提出臺灣苗栗地方檢
    察署檢察官起訴書為憑（見本院卷㈡第499至503頁），然該
    起訴書起訴原告有虛報工時犯嫌之時點為108年間，與本案
    原告請求之時間不同，被告亦未提出原告於本案請求之期間
    有何虛報工時之證據，其此部分抗辯，難以採憑。又原告主
    張扣除如附件一附表「實領薪資」欄所示之薪資，請求其餘
    薪資差額乙節，業經被告為時效抗辯，查原告請求此部分差
    額之薪資，應適用民法第126條所定之5年時效期間，如前所
    述，而原告迨於109年11月18日乃起訴（原為聲請調解）請
    求被告給付此部分薪資，有原告勞動調解聲請書狀上本院收
    狀戳章在卷可憑（見本院卷㈠第13頁），其請求已逾5年時效
    期間，故原告此部分之主張為無理由。
　㈢原告請求被告提撥143,108元至其勞工退休金專戶內，為有理
    由：
　⒈「按雇主應為第七條第一項規定之勞工負擔提繳之退休金，
    不得低於勞工每月工資百分之六」、「雇主未依本條例之規
    定按月提繳或足額提繳勞工退休金，致勞工受有損害者，勞
    工得向雇主請求損害賠償；前項請求權，自勞工離職時起，
    因五年間不行使而消滅」、「依本條例第14條第1項至第3項
    規定提繳之退休金，由雇主或委任單位按勞工每月工資總額
    ，依月提繳分級表之標準，向勞保局申報」，勞工退休金條
    例（下稱勞退條例）第14條第1項、第31條、勞退條例施行
    細則第15條第1項分別定有明文。亦即，雇主應依勞工每月
    工資總額，依月提繳工資分級表之標準，向勞保局申報。再
    者，勞基法規定，因工作而獲得之報酬皆屬工資，所以應該
    以全薪申報提繳，不能以底薪或扣除勞工勞健保自付額後之
    實領薪資申報。是雇主未依勞退條例之規定，按月提繳或足
    額提繳勞工退休金者，將減損勞工退休金專戶之本金及累積
    收益，勞工自得請求雇主將未提繳或未足額提繳之金額繳納
    至其退休金專戶。
　⒉查原告如附件一附表所示未領取之工資部分，固罹於時效，
    然就請求被告積欠工資金額提撥退休金部分，於其離職後（
    即108年9月23日）之5 年內均得行使該損害賠償請求權，故
    原告請求被告將如附件一附表所示年度月份尚未提撥之退休
    金提撥至其勞工退休金專戶內，即屬有據。從而，原告每月
    本得請求之工資為如附件二附表「每月工資」欄（同附件一
    附表「應給付薪資（元）」欄）所示，依當年度勞工退休金
    月提繳分級表，被告本應為原告提撥如附件二附表「符合當
    年度退休金月提繳工資分級表級距之月提繳工資及應提繳金
    額 」欄所示之退休金，扣除被告業已提撥之金額如附件二
    附表「被告公司已提繳退休金金額」欄所示【此有勞動部勞
    工保險局（下稱勞保局）函文在卷可憑，見本院卷㈡第21至2
    5頁】，其差額即如附件二附表「被告公司未提繳退休金金
    額」欄所示，乃為被告尚未提撥之退休金，參以原告於本件
    就各年度各月份請求如附件二附表「原告請求之金額」欄所
    示（同附件一附表「差額未提撥6％（元）」欄之金額），故
    其請求於差額範圍內（如附件二附表「准予原告請求部分」
    欄所示）應予准許，逾此部分，則無理由，應予駁回，故原
    告得請求被告提撥143,108元至其勞工退休金專戶內。
　⒊原告雖就被告應提繳至原告勞退專戶之金額請求法定遲延利
    息，然按雇主應提繳及收取之退休金數額，由勞保局繕具繳
    款單於次月25日前寄送事業單位，雇主應於再次月底前繳納
    ；雇主未依限存入或存入金額不足時，勞保局應限期通知其
    繳納，勞退條例第19條第1 項、第3 項分別定有明文，是雇
    主未依限提繳時，並無明文規定雇主應負補提繳法定遲延利
    息之義務；另同法第23條第1 項、第2 項規定，勞工屆期得
    請領之退休金係勞工個人退休金專戶之本金及累積收益，亦
    不包括遲延利息，是原告請求被告提繳至勞工退休金專戶之
    金額應加計法定遲延利息，於法無據，應予駁回。
　⒋至被告抗辯原告在另案已就98年至103年提撥不足之部分請求
    ，本件為重複請求等語。然查，原告於另案係請求該期間被
    告已給付工資之未提撥部分，且嗣已撤回此部分請求，業據
    本院調取另案卷宗核閱無訛，而本件原告則係請求該期間被
    告未給付加班費與已給付工資差額之提撥退休金部分，二者
    請求內容不同，並無重複起訴之情形。另被告抗辯：兩造就
    107年4月20日之前勞保提撥差額乙節前已和解，原告同意不
    再請求等情，並提出協議書為佐（見本院卷㈡第37頁），然
    觀之該協議書內容，係針對兩造於101年至103年間特休未休
    結算及勞保喪葬補助費差額所造成之計薪誤差所生退休金損
    失予以和解，與本件請求之標的核屬二事，不在前開和解協
    議的範圍內。準此，被告前開抗辯，均無可採。
　㈣原告請求被告給付於106 年10月起至108 年9 月23日之應改
    回日薪制之差額644,222元，為無理由：
　⒈查兩造於106年8月14日曾協議自106年7月起實施月薪制，月
    薪為36,000元，試行3個月後檢討，惟被告事後並未檢討兩
    造薪資等情，業據兩造所不爭執，並據原告提出106年8月14
    日之會議紀錄、106年11月7日之建議書為憑（見本院卷㈠第1
    11頁，卷㈡第483頁）。
　⒉又被告於月薪制試行三個月後，固未行檢討，然依原告所提
    之建議書之內容，係請求被告依勞基法規定於正常工時8小
    時以外計算加班費，並建議調高月薪為39,600元等語，足見
    原告於月薪制試行期滿後，並未不同意繼續改行月薪制，且
    改行月薪制後以正常工時8小時計算之時薪為150元，亦較高
    於原告主觀上知悉被告前給付原告之時薪144元（固為違法
    ），而原告自提出前開建議書迄至其於108年9月23日離職期
    間，逾2年間亦未曾向被告表示改行以前（違法計算）之日
    薪制，且於另案亦對「原告薪資於…106年7 月以後係約定月
    薪」乙節為不爭執之表示，有另案判決影本在卷可憑，足見
    原告對自106年10月起仍依月薪為36,000元為約定薪資乙情
    ，與被告已有默示合意。從而，兩造自106年10月起既有默
    示合意以月薪36,000元為約定薪資，原告主張請求回復以日
    薪制計算自106年10月起至其離職期間之薪資差額及請求提
    撥該薪資差額之退休金，即屬無據。
五、綜上所述，原告依請求被告提撥143,108元至其退休金專戶
    內，為有理由，逾此範圍之請求則均無理由，應予駁回。
六、本判決所命給付金額未逾500,000 元，依民事訴訟法第389
    條第1 項第5 款規定，應依職權宣告假執行。
七、本件事證已臻明確，兩造其餘攻擊防禦方法及所提證據經審
    酌後，於判決結果不生影響，爰不另一一論駁，附此敘明。
八、訴訟費用負擔之依據：民事訴訟法第79條。
中　　華　　民　　國　　111 　年　　5 　　月　　31　　日
                  民事第一庭  法  官  黃思惠
以上正本係照原本作成。
如對本判決上訴，須於判決送達後20日內向本院提出上訴狀（須
附繕本）。如委任律師提起上訴者，應一併繳納上訴審裁判費。
中　　華　　民　　國　　111 　年　　5 　　月　　31　　日
                              書記官  林翰章